臺灣彰化地方法院民事判決　　　　　　　　95年度建字第14號
　　原　　　告　陳瑞珊即家成工程行
　　　　　　　　　　　　號
　　訴訟代理人　黃振源律師
　　被　　　告　乙○○
　　　　　　　　　　　　號
上列當事人間請求給付工程款事件，本院於民國96年5 月22日言
詞辯論終結，判決如下：
    主  文
原告之訴及假執行之聲請均駁回。
訴訟費用由原告負擔。
    事實及理由
一、原告起訴主張：被告於民國94年10月間將其所有坐落彰化縣
    北斗鎮○○路○ 段423 號房屋之屋後加建工程（一至四樓；
    下稱系爭工程）委託原告及訴外人甲○○承攬施作，雙方基
    於另有他處工程配合施作，遂未書立合約書，僅以口頭約定
    依一般建築常規，由原告以鋼筋混凝土加強磚造施工，再依
    實作面積按常價計付，嗣系爭工程興建至一、二樓後，甲○
    ○退出，由原告單獨承攬繼續施作。又原告依約進場施作，
    經實地丈量，本件工程款為：(一)牆面（壁坪）為213.44平方
    公尺，依彰化縣建築物工程造價標準表即每平方公尺新臺幣
    （下同）3,900 元計算結果，為832,416 元；(二)地坪為84平
    方公尺，依上開標準表每平方公尺2,000 元計算，為168,00
    0 元；以上合計工程造價為1,000,416 元，因被告前曾支付
    280,000 元，扣除後尚積欠720,416 元未清償，經原告催討
    迄今尚未支付，爰依承攬契約法律關係提起本訴等語。並聲
    明：被告應給付原告720,416 元，及自起訴狀繕本送達翌日
    起至清償日止，按週年利率百分之五計算之利息，暨願供擔
    保請准宣告假執行。
二、被告則以下列等語置辯：
  (一)被告係於94年9 月間將系爭工程委託甲○○及原告共同承攬
    施作，當時經原告、甲○○估價後，雙方同意連工帶料以48
    0,000 元承攬系爭工程，並非原告所稱依一般建築常規請款
    1,000,416元，此有在場之甲○○、丙○○可資為證。
  (二)雙方當時約定之應施作工程項目係如甲○○出具之94年10月
    1 日證明書所載之內容，惟甲○○施作系爭工程一、二樓基
    礎工程後，因與原告意見不合未再續工，原告接續施作三樓
    及四樓女兒牆後亦不再續工，被告遂與甲○○、原告協商，
    表明尾款20萬元將支付給完工者，如甲○○、原告皆不續工
    ，被告將自行另請工人續作，費用從尾款扣除等語，甲○○
    、原告亦表示同意，惟原告續行貼磁磚工程後即未再出現，
    依約定系爭工程應於94年11月30日完工，經被告再三請求原
    告趕緊施工，原告竟要求先付100,000 元，然兩造曾口頭約
    定全部完工後才付餘款，故未得被告同意。時至今日，仍有
    部分工程未完工且未拆除鷹架，本件工程既未完工亦未交付
    ，被告不願意給付尾款。是原告在完成全部系爭工程前並無
    權利請求餘款。
  (三)原告未依約完全全部工程，被告亦得請求自尾款200,000 元
    中扣除即減少報酬，而須扣除款項部分有：(1)系爭工程四樓
    女兒牆柱未完成，應扣除30,000元；(2)屋後圍牆加建及地面
    部分未完工，廢棄物亦未處理，此部分經估價約40,000元；
    (3)系爭工程一、二樓樓頂未施作防水處理，每層應扣除5,00
    0 元，計10,000元；(4)系爭工程外側鷹架未拆除，當初施作
    鷹架花費48,000元，原告拒付，係由被告先行墊付，為保被
    告身家安全，請鈞院命原告付款並拆除鷹架；(5)傾倒於隔壁
    空地之磚塊、水泥等未清理，清理費約10,000元；(6)以上合
    計138,00 0元。另被告先行代墊之工程材料費有：(1)水電工
    程費32,0 80 元；(2)門玻璃費1,900 元；(3)管路費6,000 元
    ；(4)鋁門窗費26,800元；(5)拆除屋後鷹架費2,500 元；(6)油
    漆費79,520元，被告已代付40,000元，尚有39,520元未給付
    ；(7)水泥費1,000 元；(8)彈性水泥工人工資4,400 元，以上
    合計154,20 0元。綜上，本件工程款應扣除之款項合計292,
    200 元，與被告未支付之尾款200,000 元抵扣後，原告實應
    退還92,200元。至於臺灣省建築師公會所為之鑑定報告，其
    對於鋁門窗、鷹架拆除費用部分估價過低。
  (四)聲明：原告之訴駁回。
三、按當事人主張有利於己之事實者，就其事實有舉證之責任，
    民事訴訟法第277 條前段定有明文。原告主張權利者，應先
    由原告負舉證之責，若原告先不能舉證，以證實自己主張之
    事實為真實，則被告就其抗辯事實即令不能舉證，或其所舉
    證據尚有疵累，亦應駁回原告之請求（最高法院17年上字第
    917 號判例意旨參照）。本件原告主張兩造就系爭工程總價
    款係約定依一般建築常規，以鋼筋混凝土加強磚造施工後再
    依實作面積按常價計付，總額為1,000,416 元云云，固據其
    提出彰化縣建築物工程造價標準表影本一份為證，然此為被
    告所否認，則原告自應就此有利於己之事實，負舉證責任，
    惟其迄今並無法舉證以實其說，所述已難遽信。況證人丙○
    ○已到庭結證稱：系爭工程當時委託興建工程款總價為48萬
    元，當時剛開始議價時，原告是開價50萬元，後來經過協調
    ，原告退讓2 萬元，以48萬元成交，是連工帶料等語甚詳，
    核與證人即原共同承攬人甲○○所證：系爭工程承攬總價原
    來是要求50萬元，後來被告表示他還有另外的工程給我們作
    ，要求降價2 萬元，後來就以連工帶料48萬元成交等語相符
    ，並有證人甲○○出具之94年10月1 日證明書及被告所提出
    、由原告與甲○○等人共同承攬施作之他處（位於彰化縣溪
    洲鄉）建築房屋承攬工程契約書影本在卷可憑，益徵被告所
    辯尚非無據。準此，系爭工程連工帶料之總價款應為480,00
    0 元，而被告已於起訴前支付280,000 元，為兩造所不爭，
    故系爭工程尾款尚餘200,000 元，堪可認定。
四、按稱承攬者，謂當事人約定，一方為他方完成一定之工作，
    他方俟工作完成，給付報酬之契約，報酬應於工作交付時給
    付之，無須交付者，應於工作完成時給付之，民法第490 條
    第1 項、505 條第1 項分別定有明文。查兩造就系爭工程約
    定施作項目雖有爭執，惟查證人甲○○已到庭證稱：當時承
    攬約定承作之項目與伊出具之證明書記載之項目一樣，約定
    施作項目以後並沒有變更過等語甚詳，並有上開證明書附卷
    為據，且兩造對於證人甲○○上開所述亦表示無意見（參96
    年1 月9 日言詞辯論筆錄第2 頁、第3 頁），故有關系爭工
    程應施作項目自應以該證明書所載為準。而依上開證明書所
    載，系爭工程應施作項目如下：(一)屋後加建一樓（地板花崗
    石60×60CM、彈性水泥防水處理、四面牆壁一半貼磁磚、屋
    頂油漆、窗戶、門等）、二樓（地板拋光石英磚60×60CM、
    彈性水泥防水處理、四面牆壁貼磁磚、油漆、窗戶、門等）
    、三樓（地板拋光石英磚60×60CM、彈性水泥防水處理、牆
    壁、屋頂全部油漆、窗戶、門等）、四樓（門、地板、女兒
    牆彈性水泥防水處理、貼磁磚、其他部分油漆）；(二)四樓二
    根水泥柱至四樓頂，貼磁磚；(三)屋後加建房屋後面之空地；
    (四)屋後圍牆加建至半樓高，地板、圍牆貼磁磚；(五)與隔壁牆
    面粉光處理；(六)加建及原有建物外牆全部防水彈性水泥加油
    漆防水處理；(七)屋前階梯貼水晶石處理；(八)屋旁地板水泥處
    理至屋後。故原告於95年9 月29日本院勘驗現場時否認有與
    被告約定施作主體建物（即原有建物）牆壁之油漆、加建屋
    後圍牆高度暨地面、牆面貼磁磚、加建部分與主體建物間之
    門、加建部分一至三樓之鋁門窗云云，顯不足採。再者，兩
    造約定全部系爭工程應於94年11月30日完工，有上開證明書
    可憑，而原告自行停工後迄今，除部分未依約完成之項目已
    由被告另行僱工完成外，仍有部分項目未完工，且原告迄今
    亦未履行交付定作物等情，為兩造所不爭，並有本院勘驗筆
    錄暨被告所提照片可考，則原告既未完成所約定之工作，亦
    未交付定作物，依上開規定，其請求承攬報酬之時期應尚未
    屆至，此外，原告並未主張並舉證證明兩造間就給付報酬時
    期有何特別之約定或被告有何先行給付之義務等事實，是被
    告拒絕給付系爭工程尾款200,000 元，洵屬有據。
五、從而，原告依據承攬契約法律關係，請求被告給付720,416
    元，及自起訴狀繕本送達翌日起至清償日止，按週年利率百
    分之五計算之利息，為無理由，應予駁回。原告之訴既已駁
    回，其假執行之聲請亦失所附麗，應併予駁回。
六、本件事證已臻明確，兩造其餘攻擊或防禦方法暨所舉證據，
    經核與本件判決結果並無影響，毋庸一一論述，併予敘明。
七、被告於本件言詞辯論終結後之96年5 月30日，另具狀答辯，
    惟因未經言詞辯論程序，本院自無需參酌其於該狀所為之陳
    述，附此敘明。
八、訴訟費用負擔之依據：民事訴訟法第78條。
中　　華　　民　　國　　96　　年　　6 　　月　　5 　　日
                  民事第二庭  法　官    陳連發
以上正本係照原本作成。
如對本判決上訴，應於判決送達後20日內向本院提出上訴狀。
中　　華　　民　　國　　96　　年　　6 　　月　　5 　　日
                              書記官    彭月美
